【裁判字號】    99,訴,370
【裁判日期】    990603
【裁判案由】    返還報酬
【裁判全文】
臺灣高雄地方法院民事判決               99年度訴字第370號
原      告  丙○○
訴訟代理人  莊美玲律師
被      告  丁○○即國華徵信社.
訴訟代理人  李帝慶律師
被      告  甲○○
            乙○○
上列當事人間返還報酬事件，本院於民國99年5月21日言詞辯論
終結，判決如下：
  主  文
被告應給付原告新台幣捌拾萬元，及自民國九十八年十一月十八
日起至清償日止，按年息百分之五計算之利息。
訴訟費用由被告負擔。
本判決於原告以新台幣貳拾柒萬元供擔保後得假執行，被告如以
新台幣捌拾萬元預供擔保後，得免為假執行。
    事實及理由
一、被告乙○○經合法通知，未於最後言詞辯論期日到場，核無
    民事訴訟法第386 條各款所列情形，爰依原告聲請，由其一
    造辯論而為判決。
二、原告主張：被告丁○○為國華徵信社負責人，被告甲○○、
    乙○○均為徵信社幹部。原告於民國98年1 月間，因未滿周
    歲之子遭大陸籍妻子不告而別攜返大陸地區，原告尋子心切
    ，乃於98年2 月8 日委託被告等人辦理大陸尋子案件，初由
    被告乙○○出面與原告簽訂委任契約（下稱系爭第一份委任
    契約），約定報酬為新臺幣（下同）35萬元，原告於翌日先
    行給付25萬元，尾款10萬元則於完成委任事務（即將原告之
    子尋回）時交付。嗣同年3 月5 日甲○○向原告稱需追加酬
    金至100 萬元，並保證於98年4 月10日完成委任事務，後簽
    訂第二份委任契約（下稱系爭第二份委任契約），於該委任
    契約第3 條約定「此筆金額為處理小孩平安回台灣增加之預
    算，先收期款70萬元，若未完成，金額退還。」，原告於98
    年3 月5 日、31日再支付70萬、10萬元予被告。甲○○於98
    年4 月7 日再度要求委任期間延至98年5 月30日，聲稱若無
    完成，無條件全額退還。原告要求將上開3 月31日所支付10
    萬元載入契約中，兩造繼於98年4 月7 日再簽訂第三份委任
    契約，並於第1 條約定「自簽約日起至98年5 月30日完成案
    件。」及第3 條約定「此筆金額為處理小孩平安回台灣增加
    預算，先收期款80萬元，若未完成，無條件全金額退還。」
    （下稱系爭第三份委任契約），然被告等人於約定期限屆至
    後，仍未完成前開受託事項，經原告寄發存信函催告被告等
    人返還前開所收取之委任報酬80萬元（下稱系爭報酬），未
    獲置理。爰依系爭第一、二、三份委任契約，提起本訴，請
    求被告返還委任報酬80萬元。並聲明：(一)被告應給付原告80
    萬元，及自起訴狀繕本送達最後被告翌日起至清償日止，按
    年息5%計算之利息。(二)願供擔保，請准宣告假執行。
三、被告丁○○即國華徵信社則以：伊並非系爭委任契約之當事
    人，伊與原告間並無任何委任關係存在，被告甲○○及乙○○兩人均屬於靠行國華徵信社之獨立業務承攬人，相關報酬
    雖匯入國華徵信社帳戶內，然伊並未取得分文。縱認伊是契
    約當事人，然本件為委任契約，並非承攬契約，無需以完成
    一定事務為獲得報酬之條件，況本件既係原告故意阻擾契約
    條件不成就，原告自不得請求返還報酬等語，資為抗辯。並
    聲明：(一)原告之訴駁回。(二)如受不利判決，願供擔保，請准
    宣告免為假執行。
四、被告甲○○、乙○○則以：系爭委任契約係存在於原告及被
    告甲○○、乙○○之間，與丁○○無關，伊等確有收取原告
    所給付款項，惟因原告故意阻擾不讓其子返台，阻止伊等完
    成委任事務，自不得請求返還報酬等語，資為抗辯。並聲明
    ：(一)原告之訴駁回。(二)如受不利判決，願供擔保，請准宣告
    免為假執行。
五、原告及被告甲○○、乙○○不爭執之事項：
  (一)原告於98年2 月8 日為尋回其子，簽立系爭第一份委託契約
    ，並已給付25萬元。
  (二)原告嗣於98年3 月5 日再簽立系爭第二份委任契約，除給付
    70萬元外，復於同年3 月31日給付10萬元。
  (三)原告復於98年4 月7 日簽訂系爭第三份委任契約，除於契約
    書將委任期間延長至98年5 月30日，並於該契約第3 條約定
    ，如無法完成，無條件將先收期款80萬元返還予原告。
六、兩造爭執之事項：
  (一)系爭第一、二、三份委任契約除存在原告及被告邱志賢、乙○○之間外，是否尚包括被告丁○○即國華徵信社？
  (二)被告等人是否已完成委任事務？如未完成，原告依據系爭委
    任契約約定，請求被告返還委任報酬，是否有據？
七、玆將本院判斷分述如下：
  (一)按解釋契約，固須探求當事人立約時之真意，不能拘泥於契
    約之文字，但契約文字業已表示當事人真意，無須別事探求
    者，即不得反捨契約文字而更為曲解。是以，倘契約約定明
    確，其內容又無違反公序良俗、強制規定，或顯然違反誠信
    原則之情形，當事人即應受契約約定之拘束（最高法院17年
    上字第1118號判例及97年度台上字第1676號裁判要旨參照）
    。
  (二)原告主張被告丁○○即國華徵信社為本件契約之當事人，為
    其所否認，並以前揭情詞置辯。然查，系爭委任契約書第一
    頁均明確記載：「玆委任國華徵信社辦理大陸尋子案件」，
    被告丁○○即國華徵信社均在系爭三份契約上用印，有該等
    契約書附卷可稽（本院卷第9 、11、14頁），被告丁○○復
    自承當時其為國華徵信社之負責人（本院卷第101 頁筆錄）
    ，並對於被告甲○○及乙○○有權以國華徵信社之名義對外
    締約招攬業務，上開委任契約書上所蓋用之印章均為真正，
    及系爭報酬中之70萬元支票，係經由國華徵信社之帳戶兌領
    等情事均不爭執，是依前開說明，系爭委任契約書業已明確
    表明被告丁○○即國華徵信社為契約當事人，自無反捨契約
    明確文字而更為曲解之餘地，至被告甲○○、乙○○與丁○○即國華徵信社間究竟屬於僱傭或是靠行，亦屬其等間內部
    關係，自不得對抗善意第三人，被告丁○○即國華徵信社辯
    稱並非系爭委任契約之當事人云云，即無可採。原告主張系
    爭第一、二、三份委任契約之當事人，尚包括被告丁○○即
    國華徵信社在內，堪信為真。
  (三)再查，原告於98年2 月8 日為尋回其子，先與被告丁○○即
    國華徵信社、乙○○簽立系爭第一份委任契約，約定以總價
    35 萬 元承接尋人案件，原告並先給付25萬元，嗣原告與被
    告丁○○即國華徵信社、乙○○再於98年3 月5 日簽立系爭
    第二份委任契約，約定被告應於98年4 月10日完成系爭委任
    事務（需負責把小孩平安、安全的帶回台灣），合約總價調
    高為100 萬元，並約明先收期款70萬元為處理小孩平安回台
    灣增加之預算，若未完成，金額退還，在本案件辦理過程，
    甲方（被告）不得再向乙方（原告）追加費用，原告除給付
    70 萬 元外，復於同年3 月31日給付10萬元。之後，原告與
    被告3 人於同年4 月7 日簽訂系爭第三份委任契約，除將委
    任期間展延至98年5 月30日外，並於該契約第2 、3 條分別
    約定：「甲方（被告）需負責把小孩平安、安全的帶回台灣
    ，包含台胞證及一次性入台證，並同時確保乙方（原告）之
    安全」、「此筆金額為處理小孩平安回台灣增加之預算，先
    收期款80萬，若未完成，無條件全金額退還」，原告先後總
    共給付被告105 萬元之款項等情，有系爭委任契約書三份附
    卷可憑（本院卷第11及14頁），復為被告甲○○及乙○○所
    不爭。據上足見，原告委任被告前往大陸尋子，及帶回其子
    之報酬自原本之35萬元，調整為總價100 萬元，兩造並明確
    約定系爭80萬元款項係專為處理原告之子平安帶回台灣所額
    外增加之預算，顯與確定原告之子行蹤所需之訪查費用無關
    ，若被告未能平安帶回原告之子（包含台胞證及一次性入台
    證），該80萬元款項即應無條件全數退還原告，灼然甚明。
    是被告辯稱系爭委任契約所約定之委任事務分兩階段進行，
    被告已完成第一階段確定原告之子行蹤，原告不得請求返還
    系爭80萬元，顯屬無據。
  (四)而兩造約定之委任期限屆至（98年5 月30日）時，被告仍未
    將原告之子帶回台灣，原告之子係由原告之妻戊○○自行於
    98年7 月5 日帶回台灣等情，業經證人戊○○到庭證述明確
    ，並經戊○○當庭提出護照原本供被告甲○○核閱無誤（本
    院卷第102 、105 頁），復為被告俱所不爭（本院卷第36頁
    筆錄），是依前開說明，被告既未在系爭委任契約所約定之
    期限屆至時，負責將原告之子帶回台灣，依約即應退還系爭
    80萬元款項。故被告辯稱原告之子現已平安回台，無庸返還
    上開款項云云，自無可採。
  (五)至被告雖一致抗辯本件係原告故意阻擾，始致被告未能帶回
    原告之子云云，固據提出錄音光碟為證。然該錄音光碟之形
    式及實質真正均為原告所否認，而僅由該錄音光碟，尚無從
    遽為確認通話者即為原告之岳父，且該錄音光碟之通話內容
    也無法證明原告有事先告知其岳父關於委託徵信社尋人乙事
    ，參以，原告之妻戊○○曾於98年6 月19日在奇摩知識+ 網
    站上貼文詢問有關婚後協議書如何才有效之問題，文中提及
    「當我帶著小孩回到大陸的時候，我老公（指原告）起初是
    打電話一直要跟我談，但我都不願再接他任何電話，後來他
    就找了律師找電話給我父親，說要起訴我等等之類的話，但
    我父親都不理他，叫他說如果要告就叫他直接告好了，他沒
    法了，後來又找了徵信社的人，假裝是生意人，到我們家的
    工廠找我父母談生意，但都被我們識破了，因為我一直都沒
    有生意上的朋友，但那兩個徵信社的人，卻一直在向我父母
    打聽我的行蹤，所以他們要來偷抱小孩的行動也沒有成功，
    近5 個月以後，我老公通過我們共同的一個好友說服了我，
    願意再跟他見面談談」等內容，有該篇文章附卷可稽。由上
    開內容益徵，被告於尋人過程中所偽裝之伎倆及說辭，均早
    被原告妻家識破，始未能遂行偷抱原告之子回台之計謀。且
    依系爭委任契約，均未禁止原告依其私人管道與戊○○連絡
    ，此觀系爭委任契約書三份內容即明，是被告辯稱原告透過
    友人胡瓊文勸說戊○○攜子返台，係故意洩漏秘密，使被告
    無法順利完成契約義務云云，亦屬無據。故被告空言辯稱係
    因原告故意阻擾及洩密，始導致被告無法順利完成帶原告之
    子回台之任務云云，亦不足採。
八、綜上所述，被告丁○○即國華徵信社亦為系爭委任契約之當
    事人，被告三人未於委任契約所約定之期限（98年5 月30日
    ）屆至時，將原告之子平安帶回台灣，故依系爭委任契約第
    3 項自應全金額退還系爭80萬元。從而，原告依據系爭委任
    契約，請求被告丁○○即國華徵信社、甲○○及乙○○應返
    還80萬元，及自起訴狀繕本送達最後被告翌日即98年11月18
    日起，按年息5%計算之利息，為有理由，應予准許。
九、兩造分別陳明願供擔保，聲請宣告假執行及免為假執行，核
    無不合，爰分別酌定相當擔保金額准許之。
十、本件事證已臻明確，兩造其餘主張及陳述，經審酌後對本判
    決結果不生影響，爰不逐一論述，併此敘明。
十一、據上論結，本件原告之訴為有理由，依民事訴訟法第385 條
    第1 項前段、第78條、第85條第1 項、第390 條第2 項、第
    392 條第2 項，判決如主文。
中    華    民    國    99    年    6     月    3     日
                  民事第五庭法  官  蘇姿月
正本係照原本作成。
如不服本判決，應於送達後20日內，向本院提出上訴狀並表明上
訴理由，如於本判決宣示後送達前提起上訴者，應於判決送達後
10日內補提上訴理由書（須附繕本）。
中    華    民    國    99    年    6     月    3     日
                            書記官  楊雅蘭

司法院資訊處製作；財團法人民間司法改革基金會備份。
